【裁判字號】    95,訴,4542
【裁判日期】    950706
【裁判案由】    履行契約
【裁判全文】
臺灣臺北地方法院民事判決              95年度訴字第4542號
原      告  甲○○
訴訟代理人  陳鼎正律師
被      告  乙○○
訴訟代理人  張和怡律師
上列當事人間請求履行契約事件，本院於民國95年6月22日言詞
辯論終結，判決如下：
    主    文
被告應給付原告新台幣柒拾柒萬元及自民國九十五年四月二十九
日起至清償日止，按年利率5%計算之利息。
訴訟費用由被告負擔。
本判決於原告以新台幣貳拾伍萬柒仟元供擔保後，得假執行。但
被告如以新台幣柒拾柒萬元為原告預供擔保後，得免為假執行。
    事實及理由
一、原告主張：其於民國93年5月間委託被告代為將新台幣（下
    同）400萬元投資股市買賣股票，約定如有獲利，其即提供
    獲利之50%作為被告之報酬，如有虧損，則由被告補足虧損
    數額，至94年5月間結算時，因被告投資操作不當而發生虧
    損，仍有77萬元尚未補足，惟其基於兩造情誼，乃接受被告
    建議，於94年5月14日另立合作協議書（下稱系爭協議書）
    ，同意被告繼續為其買賣股票至94年12月31日，約定由被告
    負擔投資所致之損失，並於系爭協議書載明，雙方言明自簽
    約日起至94年12月31日止，被告確保其原始帳上金額77萬元
    不可遭受投資損失，如有投資損失由被告負擔損失等語。詎
    94年12月31日屆至後，其仍受有77萬元之投資損失，被告自
    應賠償其所受損失，迭經其催告均未獲被告置理，爰依系爭
    協議書之約定，請求被告如數賠償損失等語。並聲明：（一
    ）被告應給付原告77萬元，及自起訴狀繕本送達被告翌日（
    按即95年4月29日）起至清償日止按年利率5%計算之利息。
    （二）願供擔保請准宣告假執行。
二、被告則否認兩造間有何約定獲利及損失賠償之情事，並以：
    伊本有投資股票，尤其92年間小有獲利，該時原告之密友即
    伊以前之同學黃玉卿找上伊，提議合作銷售所謂保本之保單
    貼現，伊因有疑慮而未同意；嗣後黃玉卿見伊投資股票獲利
    不錯，又提及之前因賣金融商品出事，賠客戶錢而致目前經
    濟狀況不好，問伊有何檔股票可供報明牌收取紅包，伊基於
    幫助朋友賺錢心理，黃玉卿如有問伊買何檔股票，伊即予告
    知，但從未過問有否利潤。迨93年5月間，黃玉卿說其密友
    即原告欲與伊買一樣的股票，金額以400萬元為限，伊基於
    同樣幫忙同學心理，即為原告與伊同樣方規劃，並未言及利
    潤分攤或損失賠償，即原告係以「跟單」方式請伊幫忙買賣
    股票，金額為400萬元，兩造並未有利潤分配及損失賠償之
    約定。嗣原告自93年5月起至同年9月止，買賣股票約賠90萬
    元左右，伊在不堪原告騷擾下給付15萬元予原告，另在原告
    強暴脅迫下簽下系爭協議書，該合作協議書自不生效力。且
    縱依系爭協議書之約定，兩造須自94年5月10日起至同年12
    月31日止依新合作模式以彌補以前投資股市之虧損，原告帳
    上77萬元損失金額始由伊負責，惟原告自93年10月起即將其
    股票帳戶資金撤離，伊根本無法為原告為新規劃，更遑論獲
    利，故無法履行協議乃係可歸責於原告等語，資為抗辯。並
    聲明：（一）原告之訴駁回。（二）如受不利判決，願供擔
    保請准宣告免為假執行。
三、兩造不爭執之事實：
（一）原告自93年5月起委請被告作理財規劃，投資股市買賣股
      票，投資金額為400萬元，至兩造於94年5月14日簽立合作
      協議書之日止，原告因投資失利損失77萬元。
（二）兩造於94年5月14日簽立系爭協議書，約定由被告提供一
      新合作模式以彌補原告以前投資股市所生之虧損，且自94
      年5月10日簽約日起至同年12月31日止，被告需確保原告
      原始帳上金額77萬元不可遭受投資損失，若有投資損失則
      由被告負擔損失。
（三）被告於94年12月30日所發電子郵件形式上為真正（本院卷
      第30頁）。
（四）原告之帳戶自93年10月起即無資金存入（本院卷第29頁）
      。
四、得心證之理由：
    本件原告主張其於93年5月間委請被告投資股市，由其將400
    萬元交由被告買賣股票，其前開投資於94年5月間結算時受
    有77萬元之虧損，兩造遂於94年5月14日簽立系爭協議書，
    約定由被告提供一新合作模式以彌補其以前投資股市所生之
    虧損，且自94年5月10日簽約日起至同年12月31日止，被告
    需確保其原始帳上金額77萬元不可遭受投資損失，若有投資
    損失則由被告負擔損失，詎94年12月31日屆至後，其仍受有
    77萬元之投資損失，迭經催告，均未獲被告置理等情，固據
    其提出合作協議書（本院卷第7頁）、被告94年12月30日所
    發電子郵件（本院卷第8頁）各1件為證，復為被告所不爭執
    ，雖堪信為真實。惟原告主張其所受該77萬元之投資損失，
    依系爭協議書之約定，應由被告賠償等情，則為被告所否認
    ，並以上開情詞置辯。是本件兩造間主要之爭執點應在於：
    （一）兩造是否有利潤分配及損失由被告賠償之約定？
    （二）系爭協議書是否有無效之事由？
    （三）原告是否應提供資金供被告操作？否則其所受上開77
          萬元之投資損失是否即不應由被告負擔？
    經查：
（一）兩造是否有利潤分配及損失由被告賠償之約定？及系爭協
      議書是否有無效之事由？
   1、查，系爭協議書雖未記載兩造間有「如有獲利，原告提供
      獲利之50%作為被告之報酬」之文字，惟系爭協議書既載
      明「... 雙方言明自簽約日起至94年12月31日止，甲方需
      確保乙方原始帳上金額新台幣柒拾柒萬元不可遭受投資損
      失，若有損失由甲方負擔損失。」等語（本院卷第7頁）
      ，且核與被告嗣於94年12月30日所發予原告之上開電子郵
      件亦自稱：「... 我每天都在想操作失利該如何彌補您的
      事，... 我星期一將電話與您聯絡我的具體處理方式，希
      望您能支持！」等語相符（本院卷第8頁），況被告嗣曾
      給付15萬元予原告，亦為被告所自認（本院卷第23頁），
      足見原告主張就其委託被告代為將400萬元投資股市買賣
      股票，約定如有獲利，其即提供獲利之50%作為被告之報
      酬，如有虧損，則由被告補足虧損數額等語，自非無據。
   2、被告雖辯稱系爭協議書係受原告強暴脅迫而簽立，應屬無
      效云云，然為原告所否認，依民事訴訟法第277條前段規
      定，自應由主張該有利於己事實之被告負舉證之責任。惟
      被告迄未能就伊係受原告強暴脅迫而簽立系爭協議書一節
      ，舉證以實其說，是被告所辯系爭協議書係伊受原告強暴
      脅迫而簽立者，應屬無效云云，自無可取。
   3、綜上，被告否認兩造間有關於投資損失負擔之約定，及辯
      稱系爭協議書係受原告強暴脅迫而簽立，應屬無效云云，
      既均無可取。原告主張就其委託被告代為將400萬元投資
      股市買賣股票，約定如有獲利，其即提供獲利之50%作為
      被告之報酬，如有虧損，則由被告補足虧損數額等語，則
      為可取。
（二）原告是否應再提供資金供被告操作？否則其所受上開投資
      損失是否即不應由被告負擔？
   1、按因不可歸責於債務人之事由，致給付不能者，債務人免
      給付義務。固為民法第225條第1項所明定。惟債務人主張
      有不可歸責於其之事由，致給付不能者，依民事訴訟法第
      277條前段規定，自應負舉證之責任。查，兩造於94年5月
      10日簽立之系爭協議書之協議內容雖載明：「... 於93年
      5月...由被告代原告作理財規劃之股票參與，今由於市場
      非理性因素致使股票下跌產生帳面虧損，但基於誠信負責
      之前提，遂由被告提供一新合作模式以彌補前項投資股市
      所產生之虧損。雙方言明自簽約日（按即94年5月10日）
      起至94年12月31日止，被告需確保原告原始帳上金額77萬
      元不可遭受投資損失，若有損失由被告負擔損失。...」
      （本院卷第7頁），上開約定為屬有效，業據論述如上。
      被告雖辯稱原告自93年10月起即將其股票帳戶資金撤離，
      伊根本無法為原告為新規劃，更遑論獲利，故無法履行協
      議乃係可歸責於原告云云，惟原告否認其有須再提供資金
      供被告操作之義務，被告亦未能舉證證明原告有應再提供
      資金供伊操作之義務，依上開說明，被告此之所辯仍無可
      取。
   2、至原告之股票帳戶雖自93年10月之後即未再有資金存入等
      情，固為原告所陳明在卷（本院卷第29頁），惟查，系爭
      協議書為兩造於94年5月10日即已簽訂，衡情，被告如認
      原告須再提供資金供伊操作，伊始能提出新合作模式為原
      告理財規劃，以彌補原告所受投資損失者，自應於自該時
      起即善加規劃，並通知原告提供資金，惟被告並未舉證證
      明伊曾於93年10月之前將近5個月之期間，有何通知原告
      須應再提供資金供伊操作之證據，迨原告提起本件訴訟時
      ，始辯稱因原告自93年10月起即將其股票帳戶資金撤離，
      伊根本無法為原告為新規劃，更遑論獲利，無法履行協議
      乃係可歸責於原告之事由，不可歸責於伊云云，顯係臨訟
      之飾詞，亦非可取。
   3、綜上，原告並無應再提供資金供被告操作之義務，既論述
      如上，被告辯稱因原告未再提供資金供伊操作，原告所受
      上開投資損失不應由伊負擔云云，即無可取。
（三）綜上所述，被告之抗辯均無可取，原告主張其自93年5 月
      起委請被告作理財規劃，投資股市買賣股票，投資金額為
      400萬元，至兩造於94年5月14日簽立合作協議書之日止，
      因投資失利損失77萬元，及兩造於94年5月14日簽立系爭
      協議書，約定由被告提供一新合作模式以彌補其以前投資
      股市所生之虧損，且自94年5月10日簽約日起至同年12月
      31 日止，被告需確保其原始帳上金額77萬元不可遭受投
      資損失，若有投資損失則由被告負擔損失，而至94年12月
      31日止，其確受有投資損失77萬元，應由被告負擔等情，
      既經論述如上。從而，原告依據系爭協議書之約定，請求
      被告賠償所受77萬元之投資損失，並加計自起訴狀繕本送
      達翌日即95年4月29日起至清償日止，按年利率5%計算之
      利息，為有理由，應予准許。
五、假執行及免為假執行之宣告：
    兩造均陳明願供擔保，請求宣告假執行及免為假執行，經核
    均無不合，茲分別酌定相當之擔保金額，併予以准許。
六、本件事證已臻明確，兩造其餘主張及所提證據與本院上開論
    斷無涉或無違，不予一一論斷。被告聲請函查台新銀行桃園
    分行有關原告自93年10月1日起至94年12月31日止之帳戶內
    資金往來明細表部分，業經撤回，亦毋庸調查，均併敘明。
七、訴訟費用負擔之依據：民事訴訟法第78條。
中    華    民    國    95    年    7     月     6    日
                民事第一庭    法      官  張明輝
以上正本係照原本作成
如對本判決上訴，須於判決送達後20日內向本院提出上訴狀
中    華    民    國    95    年    7     月     6    日
                              法院書記官  周其祥
附錄：
民事訴訟法第392條
法院得宣告非經原告預供擔保，不得為假執行。
法院得依聲請或依職權，宣告被告預供擔保，或將請求標的物提
存而免為假執行。
依前項規定預供擔保或提存而免為假執行，應於執行標的物拍定
、變賣或物之交付前為之。


司法院資訊處製作；財團法人民間司法改革基金會備份。
